臺灣新北地方法院行政訴訟判決　　　　　110年度交字第322號
　　　　　　　　　　　　　　　　　　110年10月6日辯論終結
原　　　告　蔡易諳
被　　　告　新北市政府交通事件裁決處

代　表　人　李忠台（處長）

訴訟代理人　黃慧婷　律師
上列當事人間因交通裁決事件，原告不服被告中華民國110 年4
月8 日新北裁催字第48-DG0000000號裁決，提起行政訴訟，本院
判決如下：
    主  文
一、原告之訴駁回。
二、訴訟費用新臺幣參佰元由原告負擔。
    事實及理由
一、爭訟事實概要：
    緣原告駕駛所有車牌號碼000-000 號普通重型機車（下稱系
    爭機車）於民國110 年2 月25日20時58分，行經桃園市○○
    區○○路0000號前（大溪往三峽方向）時，因有「速限50公
    里，經儀器測得時速73公里，超速23公里，超過規定之最高
    時速逾20公里至40公里以內」之違規事實，經桃園市政府警
    察局大溪分局以非固定式科學測速儀器測速並攝得其違規事
    實，於110 年3 月3 日填製桃警局交字第DG0000000 號舉發
    違反道路交通管理事件通知單逕行舉發，記載應到日期為11
    0 年4 月17日前，並移送被告處理。原告於110 年3 月8 日
    提出申訴，嗣經被告調查認定原告有「汽車駕駛人行車速度
    ，超過規定之最高時速逾20公里至40公里以內」之違規事實
    ，乃依道路交通管理處罰條例第40條、第63條第1 項（第1
    款）之規定，以110 年4 月8 日新北裁催字第48-DG0000000
    號違反道路交通管理事件裁決書（下稱原處分），裁處原告
    罰鍰新臺幣（下同）1,400 元，並記違規點數1 點。原告不
    服，遂提起本件行政撤銷交通裁決訴訟。
二、原告起訴主張及聲明：
㈠、原告主張要旨：
⑴、從被告提供的證據顯示測速器的位置是在桃園市○○區○○
    路000000號，與違規地點信義路1332號前明顯有誤。
⑵、從被告提供的證據嚴重反光，無法明確判定此為測速取締標
    誌。
⑶、從被告提供的證據顯示測速取締標誌是在1203號對面，經原
    告透過GOOGLE地圖查閱，查無此測速取締標誌，原告為求謹
    慎，經數次實地勘查，亦查無此測速取締標誌，而依信義路
    1332號前之測速取締標誌，則與測速儀明顯相距不足一百公
    尺。
㈡、訴之聲明：⑴原處分撤銷。⑵訴訟費用由被告負擔。
三、被告答辯及聲明：
㈠、答辯要旨：
⑴、舉發警員之職務報告已清楚載明「員警所駐守之地點為大溪
    區信義路1332號前往三峽方向測速照相，於民國110 年2 月
    25日20時19分，勤務執行前100 公尺至300 公尺區間明顯處
    ，擺設測速取締標誌警52... 」，復參酌警員提供之採證影
    片及職務報告，可見舉發警員於當日確實有於測速照相儀器
    前215 公尺處設置警52標牌，原告之違規地點距離警52標牌
    則為241 公尺( 附件一【按即採證光碟】「測量距離影像.m
    p4」) ，測速警告標牌之設置均合於法制，洵堪採憑。
⑵、原告主張其於違規日後又於同樣路段巡視而未見警告標牌設
    置等語，查本件取締本即屬以非固定式科學儀器採證之方式
    為之，意即只有當警員於該路段執行超速測速取締勤務時，
    才會於適法之處所設置警52標誌，非執行勤務期間自然不會
    有警52標誌之設置，故原告於非屬警員執行勤務期間在該路
    段巡視，自然不會看到警52標牌，上揭事實並有舉發警員以
    其職務報告敘明，故原告以渠等理由主張警52標誌設置不當
    等語，應無理由；本件既有測速儀器所攝得之違規影像，且
    該儀器已通過合格審驗證明( 被證5)，應已足資擔保本件違
    規數據之準確性，原告對違規事實亦不爭執，堪認本件違規
    事實確實存在。
⑶、本件警告標牌之設置洵屬合法，原告既為合法考有駕駛執照
    之合格機車駕駛人，有機車車籍查詢資料及駕駛人基本資料
    為憑，其對上述規定應知之甚詳，並應確實遵守。是原告前
    揭所述，無非單方所執之詞，委無足取，被告依法裁處，應
    無違誤。原告之訴為無理由，陳請判決如答辯聲明所載，以
    維法紀。
㈡、聲明：⑴原告之訴駁回。⑵訴訟費用由原告負擔。
四、爭點：本件測速器之設置地點為何？又是否有經依法明確標
    示？
五、本院之判斷：
㈠、上開事實，除爭執事項外，此有桃警局交字第DG0000000 號
    舉發違反道路交通管理事件通知單及送達證明、原告110 年
    3 月8 日申訴書、桃園市政府警察局大溪分局110 年3 月23
    日溪警分交字第1100007797號函、新北裁催字第48-DG00000
    00號違反道路交通管理事件裁決書及送達證書、桃園市政府
    警察局大溪分局110 年7 月2 日溪警分交字第1100017283號
    函、職務報告、舉發單位陳述意見書、測速採證照片、雷達
    測速儀檢定合格證書、、測速取締標誌之架設照片、測速器
    之擺放照片、最高速限「50」公里標誌之設置照片、機車車
    籍查詢資料及駕駛人基本資料附卷可稽（見本院卷第99頁至
    第133頁），堪可認定為事實。
㈡、本案應適用之相關法令：
⑴、道路交通標誌標線號誌設置規則第55-2條：「測速取締標誌
    「警52」，用以警告車輛駕駛人前方路段常有測速取締執法
    ，促使行車速度不得超過道路規定之最高速限或低於規定之
    最低速限。本標誌設於測速取締執法路段前，一般道路應於
    一百公尺至三百公尺間，高速公路、快速公路應於三百公尺
    至一千公尺。」。
⑵、道路交通安全規則第93條第1 項第1 款：「行車速度，依速
    限標誌或標線之規定，無速限標誌或標線者，應依下列規定
    ：一、行車時速不得超過五十公里。但在設有快慢車道分隔
    線之慢車道，時速不得超過四十公里，未劃設車道線、行車
    分向線或分向限制線之道路，時速不得超過三十公里。」。
⑶、道路交通管理處罰條例第7 條之2 第1 項第7 款、第2 項第
    9 款、第3 項、第4 項：「汽車駕駛人之行為有下列情形之
    一，當場不能或不宜攔截製單舉發者，得逕行舉發：七、經
    以科學儀器取得證據資料證明其行為違規。」、「前項第七
    款之科學儀器應採固定式，並定期於網站公布其設置地點。
    但汽車駕駛人之行為屬下列情形之一者，不在此限：九、行
    車速度超過規定之最高速限或低於規定之最低速限。」、「
    對於前項第九款之違規行為，採用固定或非固定式科學儀器
    取得證據資料證明者，於一般道路應於一百公尺至三百公尺
    間，於高速公路、快速公路應於三百公尺至一千公尺間，明
    顯標示之；其定點當場攔截製單舉發者，亦同。」、「第一
    項逕行舉發，應記明車輛牌照號碼、車型等可資辨明之資料
    ，以汽車所有人為被通知人製單舉發。」
⑷、道路交通管理處罰條例第40條：「汽車駕駛人，行車速度，
    超過規定之最高時速，或低於規定之最低時速，除有第四十
    三條第一項第二款情形外，處新臺幣一千二百元以上二千四
    百元以下罰鍰。」。
⑸、道路交通管理處罰條例第63條第1 項第1 款：「汽車駕駛人
    有下列各款所列條款之一者，除依原條款處罰鍰外，並予記
    點：一、有第三十三條第一項、第二項、第三十八條第一項
    、第四十條、第四十五條、第四十七條第一款至第三款、第
    四十八條、第四十九條或第六十條第二項第一款、第二款情
    形之一者，各記違規點數一點。」。
⑹、道路交通管理處罰條例第85條第4 項：「依本條例規定逕行
    舉發或同時併處罰其他人之案件，推定受逕行舉發人或該其
    他人有過失。」。
⑺、按「主旨：有關貴署函為南投縣政府警察局所詢道路交通管
    理處罰條例第7 條之2 第3 項規定明顯標示之距離界定乙案
    ，復如說明，請查照。說明：一、復貴署103 年11月19日警
    署交字第1030164474號函。二、本案貴署認旨揭條例第7 條
    之2 第3 項規定明顯標示之距離，應以『警示牌設置位置』
    與『交通違規行為發生地點』之距離為據之見解乙節，應屬
    妥適。」業經交通部103 年11月27日交路字第1030036829號
    函釋在案。經核上開函釋乃就道路交通管理處罰條例第7 條
    之2 第3 項主管機關針對其下級機關如何適用執行道路交通
    管理處罰條例第7 條之2 第3 項之解釋，並未違反立法意旨
    及法律授權，亦無違法律保留原則，上訴人辦理相關案件，
    自得援用之。且依此函釋內容，限制警員於執行道交處罰條
    例第7 條之2 第3 項規定時，僅得就「警示牌設置位置」與
    「交通違規行為發生地點」之距離為限制，而非以「警示牌
    設置位置」與「科學儀器設置點」之距離，而有利於用路之
    駕駛人；亦即「科學儀器」可得往前或往後測速，且依儀器
    之性能，亦有可能在一般道路測得超過300 公尺以上之距離
    。準此，則可能在駕駛人行駛在「警示牌設置位置」之前即
    被測速或者在行駛過「科學儀器設置點」逾300 公尺以上之
    距離，仍可能被測速。足見，道路交通管理處罰條例第7 條
    之2 第3 項規定明顯標示之距離應以「警示牌設置位置」與
    「交通違規行為發生地點」之距離為依據，符合立法本旨，
    自可作為適用本條項依據（臺北高等行政法院107 年度交上
    字第358 號判決意旨可資參照）。
㈢、本件原告之行政訴訟意旨略以：「從被告提供的證據顯示，
    測速器的位置是在桃園市○○區○○路000000號，與違規地
    點信義路1332號前明顯有誤，且設置標誌之照片嚴重反光，
    無法明確判定此為測速取締標誌，又所稱測速取締標誌是在
    1203號對面，經原告透過GOOGLE地圖查閱，查無此測速取締
    標誌，原告為求謹慎，經數次實地勘查，亦查無此測速取締
    標誌，而依信義路1332號前之測速取締標誌，則與測速儀明
    顯相距不足一百公尺。」等語置辯。惟查：
⑴、本件雖經原告提出桃園市政府警察局大溪分局以110 年3 月
    23日溪警分交字第1100007797號函檢附之採證照片（見本院
    卷第19、21頁）顯示測速器「2021年2 月25日20時28分23秒
    」擺放之照片，於照片外經註明「地點：桃園市○○區○○
    路000000號」，惟桃園市政府警察局大溪分局業以110 年7
    月2 日溪警分交字第1100017283號函檢送相同之採證照片（
    見本院卷第115 、125 頁）而更正於照片外之註明為「地點
    ：桃園市○○區○○路0000號」，並以前揭職務報告載述明
    確（詳如後述），且與測速採證照片（見本院卷第121 頁）
    之地點互核相符，自可憑採，而可認定違規當時系爭測速儀
    核係擺放在「桃園市○○區○○路0000號」無訛。
⑵、依前揭測速採證照片所示（見本院卷第121 頁），系爭機車
    行經桃園市○○區○○路0000號前（大溪往三峽方向），而
    為警員以非固定式雷達測速儀測得其行駛速度為時速73公里
    （速限為時速50公里），又警員執行測速前確已於100 公尺
    至300 公尺間之桃園市○○區○○路0000號對面，依法架設
    移動式測速取締標誌屬實，除經前揭警員職務報告載稱：「
    員警所駐守之地點為大溪區信義路1332號前往三峽方向測速
    照相，於110 年2 月25日20時19分，勤務執行前100 公尺至
    300 公尺區間明顯處，擺設測速取締標誌警52....員警胡宇
    深經現場量測，擺放移動式測速取締標誌警52位置至擺放車
    載式測速照相檢測儀器位置距離為215 公尺，而擺放移動式
    測速取締標誌警52位置至交通違規行為發生地點距離為241
    公尺」明確（見本院卷第119 至120 頁）外，亦有測速採證
    照片、測速取締標誌之架設照片、測速器之擺放照片、最高
    速限「50」公里標誌設置照片足憑（見本院卷第121 、125
    至129 頁）。另觀諸警員執行測速前於「110 年2 月25日20
    時19分28秒」「桃園市○○區○○路0000號對面」架設移動
    式測速取締標誌警52之照片（見本院卷第125 頁），相較於
    原告所提出之相同照片（見本院卷第21頁），前者照片尚能
    隱約辨識為測速取締標誌警52，亦經警員前述載明確有架設
    該移動式測速取締標誌之事實，依警員本於職權執行交通稽
    查勤務，通常多具有一定之考選資格與專業訓練，且其執法
    之對象係不特定之大眾，經立法政策考量結果，原則上執法
    人員立場具有客觀、公正與公平之特質，而無故意偏頗之虞
    ，復參酌舉發機關之舉發警員身為執法人員與原告並不相識
    、亦無任何仇隙，或有何糾葛之利害關係，殊無甘冒負刑事
    罪責，故為虛構情節誣陷不利於原告之必要與事理，而本院
    復查無任何證據足資證明執勤員警有何捏造事實違法取締之
    不法情事及不法動機，復有上開測速取締標誌之架設照片可
    資佐證，自應認舉發員警本其維護交通秩序、安全職責所為
    本件執行測速依法架設測速取締標誌之執勤過程，足堪採為
    憑信；該照片既係因現場光線昏暗，經使用閃光功能拍攝致
    照片呈現反光所致，而非現場標誌圖示無法清楚辨識，自無
    違反前揭道路交通管理處罰條例第7 條之2 第3 項之規定。
    至於該規定並未限制測速取締標誌應依固定式設置，始得作
    為「明顯標示」之內容，自得由警員於執行測速前予以臨時
    設置（原告因此無法由GOOGLE地圖或事後至現場勘查確認）
    ，殆無疑義。則被告據之認原告所有之系爭機車經駕駛而有
    「汽車駕駛人行車速度，超過規定之最高時速逾20公里至40
    公里以內」之違規事實，乃以原處分裁處原告前揭處罰內容
    ，觀諸前開規定，依法洵屬有據。
⑶、本件用以測速採證之雷達測速儀，業經經濟部標準檢驗局委
    託財團法人台灣電子檢驗中心檢定合格（檢定日期：109 年
    5 月13日、有效期限：110 年5 月31日），此有財團法人台
    灣電子檢驗中心雷達測速儀檢定合格證書（見本院卷第123
    頁）附卷足憑，而本件違規日期係「110 年2 月25日」，係
    於該雷達測速儀檢定合格之有效期限內，則以該雷達測速儀
    所為之測速採證結果自堪為認定本件違規事實之依據。
⑷、本件屬依道路交通管理處罰條例之規定而逕行舉發或同時併
    處罰其他人之案件，則依前揭道路交通管理處罰條例第85條
    第4 項之規定，應推定受逕行舉發人有過失，而原告並未主
    張或證明其就本件超速違規事實之發生，於其本應負理性、
    謹慎之駕駛人義務情形，仍有何主觀上得予免責之事由，是
    其具備責任條件一事，亦核屬明確。
㈣、本件違規行為時之違反道路交通管理事件統一裁罰基準表記
    載，駕駛人違反道路交通管理處罰條例第40條規定，即機車
    駕駛人行車速度超過規定之最高時速逾20公里至40公里以內
    ，於期限內繳納或到案聽候裁決者，應處罰鍰1,400 元。核
    此規定，既係基於母法之授權而為訂定，且就違反道路交通
    管理事件統一裁罰基準及處理細則附件所示統一裁罰基準表
    中有關道路交通管理處罰條例第40條之裁罰基準內容（基準
    表除就其是否於期限內繳納或到案聽候裁決為裁量因素外，
    並就其不同違規車種及超過最高時速之程度，就其可能衍生
    危害交通安全之輕重不同，區分機車、汽車及載運危險物品
    車輛等不同罰鍰標準，其衍生交通秩序危害，既不相同，分
    別處以不同之罰鍰，符合相同事件相同處理，不同事件不同
    處理之平等原則。) ，並未牴觸母法，是被告自得依此基準
    而為裁罰。
六、本件判決基礎已臻明確，兩造其餘攻擊防禦方法及訴訟資料
    ，經本院審核後，或與本案爭點無涉，或對於本件判決結果
    不生影響，且就警員所書具之職務報告而載明前述現場量測
    之實際距離，其量測過程之採證光碟，並經兩造於言詞辯論
    期日當庭表示即以職務報告載明之距離為依據而無意見（見
    本院卷第147 頁），爰無庸一一再加論述及調查，爰併敘明
    。
七、結論：原處分並無違誤，原告訴請撤銷為無理由，應予駁回
    。本件第一審裁判費為300 元，所以確定第一審訴訟費用額
    為300 元，由原告負擔。
八、依行政訴訟法第195 條第1 項後段、第236 條、第98條第1
    項前段、第237 條之8 第1 項、第237 條之9 第1 項，判決
    如主文。
中    華    民    國   110    年    10    月    20    日
                  行政訴訟庭  法  官  陳伯厚
一、上為正本係照原本作成。
二、如不服本判決，應於判決送達後20日內，向本院提出上訴狀
    並表明上訴理由（原判決所違背之法令及其具體內容或依訴
    訟資料可認為原判決有違背法令的具體事實），其未載明上
    訴理由者，應於提出上訴後 20 日內向本院補提理由書（上
    訴狀及上訴理由書均須按他造人數附繕本，如未按期補提上
    訴理由書，則逕予駁回上訴），並應繳納上訴裁判費新臺幣
    750 元。
                              書記官  陳柔吟
中    華    民    國   110    年    10    月    21    日